【裁判字號】    95,訴,1347
【裁判日期】    950818
【裁判案由】    毒品危害防制條例
【裁判全文】
臺灣桃園地方法院刑事判決              95年度訴字第1347號
公  訴  人  台灣桃園地方法院檢察署檢察官
被      告  甲○○
上列被告因毒品危害防制條例案件，經檢察官提起公訴（95年度
毒偵字第2207號），本院合議庭裁定改依簡式審判程序，判決如
下：
    主  文
甲○○施用第一級毒品，累犯，處有期徒刑捌月，扣案之第一級
毒品海洛因壹小包（毛重零點參克，含包裝袋）沒收銷燬之，注
射針筒壹支沒收。
    事  實
一、甲○○有下列前案紀錄，構成累犯：
  (一)前因違反毒品危害防制條例案件，經本院於民國93年2 月19
    日以93年易字第14號判決判處有期徒刑6 月確定。
  (二)復因違反毒品危害防制條例案件，經本院於93年9 月20日以
    93年易字第781 號判決判處有期徒刑8 月確定。
  (三)復因施用第一級毒品海洛因，違反毒品危害防制條例案件，
    經本院於94年8 月8 日以94年訴字第713 號判決判處有期徒
    刑7 月確定，與上開(一)、(二)所示案件合併執行，嗣於95年3
    月1 日徒刑執行完畢，構成累犯。
二、甲○○前因施用毒品案件，經本院裁定觀察、勒戒後，認有
    繼續施用毒品之傾向，送強制戒治，嗣於90年6 月11日停止
    戒治並交付保護管束，於保護管束期間再犯，經臺灣桃園地
    方法院裁定撤銷停止戒治，而於92年1 月31日執行完畢出監
    。再因施用毒品案件，經臺灣桃園地方法院檢察署檢察官，
    以92年度毒偵字第2900號、第3477號提起公訴並送強制戒治
    ，嗣於93年1 月9 日因法律修正釋放出所。復又因施用毒品
    案件，經臺灣桃園地方法院檢察署檢察官以94年毒偵字第88
    9 號提起公訴，經本院於94年6 月30日，以94年訴字第713
    號判處有期徒刑7 月確定。詎仍不知悔改，於強制戒治執行
    完畢釋放後5 年內，復基於施用第一級毒品海洛因之犯意，
    於95年4 月18日凌晨，在桃園縣平鎮市○○○街17巷14號屋
    內，施用第1 級毒品海洛因1 次，嗣於95年4 月18日2 時30
    分，為警在桃園縣平鎮市○○○街17巷14號查獲，並扣得第
    1 級毒品海洛因（毛重0. 3公克，含包裝袋）及其所有供施
    用第一級毒品海洛因所用之注射針筒1 支。
二、案經桃園縣警察局大園分局報告臺灣桃園地方法院檢察署檢
    察官偵查起訴。
    理  由
一、按刑事訴訟法第273 條之1 規定除被告所犯為死刑、無期徒
    刑、最輕本刑為3 年以上有期徒刑之罪、或高等法院管轄第
    一審案件者外，於審判期日前之程序進行中，被告先就被訴
    事實為有罪之陳述時，審判長得告知被告簡式審判程序之旨
    ，並聽取當事人、代理人、辯護人及輔佐人之意見後，裁定
    進行簡式審判程序。經查，本件被告甲○○被訴毒品危害防
    制條例一案，非前開不得進行簡式審判程序之案件，經被告
    於本院審理時就被訴事實為有罪之陳述，且經本院告知被告
    簡式審判程序之旨，聽取被告及檢察官之意見後，爰依上開
    刑事訴訟法第273 條之1 之規定，合議庭裁定改依簡式審判
    程序審判之，合先敘明。
二、上開犯罪事實，業經被告甲○○坦承不諱，而被告為警查獲
    所採集之尿液經送驗結果尿液有嗎啡（海洛因經人體代謝呈
    嗎啡陽性反應）反應，此有臺灣檢驗科技股份有限公司濫用
    藥物尿液檢驗報告1 份在卷可稽，並有如事實欄所載之物品
    扣案足資佐證，是被告之自白與事實相符，其施用第一級毒
    品海洛因及1 次之事實，堪以認定。又被告甲○○前因施用
    毒品案件，經本院裁定觀察、勒戒後，認有繼續施用毒品之
    傾向，送強制戒治，嗣於90年6 月11日停止戒治並交付保護
    管束，於保護管束期間再犯，經臺灣桃園地方法院裁定撤銷
    停止戒治，而於92年1 月31日執行完畢出監等情，此有臺灣
    高等法院被告前案紀錄表、臺灣高等法院在監在押全國紀錄
    表各1 份在卷可按，是被告係於上開強制戒治執行完畢釋放
    後5 年內再犯毒品危害防制條例第10條第1 項之罪。綜此，
    本案事證明確，被告犯行洵堪認定，應予依法論科。
三、論罪部分：
  (一)按行為後法律有變更者，適用行為時之法律。但行為後之法
    律有利於行為人者，適用最有利於行為人之法律，刑法第2
    條第1 項定有明文，此條規定乃與刑法第1 條罪刑法定主義
    契合，而貫徹法律禁止溯及既往原則，係規範行為後法律變
    更所生新舊法律比較適用之準據法，是刑法第2 條本身雖經
    修正，但刑法第2 條既屬適用法律之準據法，本身尚無比較
    新舊法之問題，應一律適用裁判時之現行刑法第2 條規定以
    決定適用之刑罰法律，先予辨明。又以本次刑法修正之比較
    新舊法，應就罪刑有關之共犯、未遂犯、想像競合犯、牽連
    犯、連續犯、結合犯，以及累犯加重、自首減輕暨其他法定
    加減原因（如身分加減）與加減例等一切情形，綜其全部罪
    刑之結果而為比較，且從刑附屬於主刑，除法律有特別規定
    者外，依主刑所適用之法律，最高法院95年5 月23日著有95
    年度第8 次刑庭會議決議可資參照。經查：有關累犯之規定
    ，修正前刑法第47條規定：「受有期徒刑之執行完畢，或受
    無期徒刑或有期徒刑一部之執行而赦免後，五年以內再犯有
    期徒刑以上之罪者，為累犯，加重本刑至二分之一。」；修
    正後刑法第47條第1 項規定：「受徒刑之執行完畢，或一部
    之執行而赦免後，五年以內故意再犯有期徒刑以上之罪者，
    為累犯，並加重本刑至二分之一。」，本件被告曾受有期徒
    刑之執行完畢，五年以內故意再犯本件有期徒刑以上之罪，
    是無論依新法或舊法，均構成累犯，比較結果，本件被告行
    為時之累犯規定，無不利於被告。綜合上述條文修正前、後
    之比較，揆諸前揭最高法院決議及修正後刑法第2 條第1項
    前段、後段規定之「從舊、從輕」原則，自應適用被告行為
    時之法律，即修正前刑法之相關規定，予以論處。又刑法第
    38條沒收之規定雖亦於94年1 月7 日修正公布，並於95年7
    月1 日施行，按從刑附屬主刑，除法律有特別規定外，依主
    刑所適用之法律（最高法院95年5 月23日，95年度第8 次刑
    庭會議決議參考），是沒收為從刑之一種，本件依修正後刑
    法第2 條第1 項之規定就主刑比較結果，應適用行為時（即
    修正前）之法律，已如前述，依從刑附屬於主刑之原則，自
    不得就新舊法予以割裂適用，應一律適用行為時修正前之法
    律，一併敘明。
  (二)按海洛因屬於毒品危害防制條例第2 條第2 項第1 款，所列
    之第一級毒品。是核被告甲○○所為，係犯毒品危害防制條
    例第10條第1 項之施用第一級毒品罪。被告持有第一級毒品
    海洛因，意在供己施用，其持有海洛因之低度行為皆應為施
    用之高度行為吸收，均不另論罪。
  (三)又被告有如事實欄所示之前案紀錄，嗣於95年3 月1 日徒刑
    執行完畢等情，有上開臺灣高等法院被告前案記錄表1 份附
    卷可稽，其於刑之執行完畢後，5 年以內再犯本件有期徒刑
    以上之罪，為累犯，應依刑法第47條規定加重其刑。
  (五)爰審酌被告施用毒品次數1 次，犯行所生危害，已曾因相同
    犯行經觀察、勒戒、強制戒治處遇後猶未能使其知所省惕，
    根絕施用毒品惡習，足徵其沾染甚深，犯後坦承犯行態度良
    好等及其他一切情狀，量處如主文所示之刑。
四、沒收部分：
  (一)扣案之第一級毒品海洛因1 小包（毛重0.3 公克，含包裝袋
    ），因上開毒品包裝袋因與毒品海洛因附和無法析離，均應
    視為毒品，上開物品，均應依毒品危害防制條例第18條第1
    項前段之規定沒收銷燬之。
  (二)至扣案之注射針筒1 支，均屬被告所有，供其施用第一級毒
    品海洛因用，業據被告供明在卷，均應依刑法第38條第1項
    第2 款規定宣告沒收。
據上論斷，應依刑事訴訟法第273 條之1 第1 項、第299 條第1
項前段，毒品危害防制條例第10條第第1 項、第18條第1 項前段
，刑法第2 條第1 項前段、行為時刑法第11條、第47條、第387
條第1 項第2 款，判決如主文。
本案經檢察官廖先志到庭執行職務。
中    華    民    國    95    年    8     月    18    日
                  刑事第十二庭  法  官  黃永定
以上正本證明與原本無異。
如不服本判決，應於送達後10日內，向本院提出上訴狀。
                            書記官  施春祝
中    華    民    國    95    年    8     月    18    日
附錄本案論罪科刑法條：
毒品危害防制條例第10條
I施用第1 級毒品者，處 6 月以上 5 年以下有期徒刑。
II施用第2 級毒品者，處 3 年以下有期徒刑。


司法院資訊處製作；財團法人民間司法改革基金會備份。
